【裁判字號】    97,訴,239
【裁判日期】    970821
【裁判案由】    綜合所得稅
【裁判全文】
臺中高等行政法院判決
                                     97年度訴字第00239號
                              .
原      告  甲○○
被      告  財政部臺灣省中區國稅局
代  表  人  乙○○
訴訟代理人  丙○○
上列當事人間因綜合所得稅事件，原告不服財政部中華民國97年
4月18日台財訴字第09700158160號（案號：第00000000號）訴願
決定，提起行政訴訟。本院判決如下︰
    主  文
原告之訴駁回。
訴訟費用由原告負擔。
    事實及理由
一、事實概要：原告係大里廣濟中醫診所負責人，於民國（下同
    ）92年度綜合所得稅結算申報，列報取自該診所執行業務所
    得新臺幣（下同）1,471,575元，經被告核定2,910,385元，
    歸課當年度綜合所得總額3,005,800元，補徵應納稅額377,3
    84元。原告不服，就該診所執行業務所得及合夥人盈餘分配
    ，申請復查，未獲變更，復就執行業務所得部分，提起訴願
    ，亦遭決定駁回，遂提起行政訴訟。
二、本件原告主張：原告92年度健保收入為14,295,358元，根據
    財政部頒費用標準為78%，則費用為14,295,358元×78%＝
    11,150,379 元，此一費用包含房租、人事成本、中藥材、
    傷科耗材、水電費、通訊費及設備折舊等，不因健保總額給
    付之補助或追扣而有所變動。於94年及95年中央健康保險局
    （下稱健保局）追扣總額給付1,311,880元，故健保收入應
    為14,295,358元－1,311,880元＝12,983,478元，再扣除不
    會變動的必要費用11,150,379元，所得應為1,833,099元，
    而非被告所核定之2,910,385元。被告曾要求原告提供帳證
    供核，惟因92年以財政部頒之費用標準報稅，故並未設帳。
    被告應以對人民最有利之方式來課稅，且事實上於92年及93
    年中區中醫的點值僅0.7多，大部分診所均屬虧損等情。並
    聲明求為判決撤銷訴願決定及原處分。
三、被告則以：原告申報該診所執行業務所得損益計算表勾註願
    依財政部頒訂標準核定，於被告復查時，亦表示92年度並未
    設帳，無法提示帳證供核，被告初查依據健保局總額點值溢
    給醫療費用收據證明，減列該診所之收入總額1,311,880元
    ，重行核定收入總額13,081,643元，並依財政部頒訂執行業
    務者費用標準核定必要費用10,171,258元[全民健康保險收
    入（14,295,358元－1,311,880元）×78﹪＋自費收入98,10
    0 元×45﹪]、執行業務所得2,910,385元，並無不合等語，
    資為抗辯。並聲明求為判決駁回原告之訴。
四、兩造之爭點在於原告92年度執行業務所得中全民健康保險收
    入之計算是否正確，經查：
 (一)按「個人之綜合所得總額，以其全年左列各類所得合併計
    算之……第2類：執行業務所得：凡執行業務者之業務或演
    技收入，減除……成本……及其他直接必要費用後之餘額為
    所得額。」及「稽徵機關進行調查或復查時，納稅義務人應
    提示有關各種證明所得額之帳簿、文據；其未提示者，稽徵
    機關得依查得之資料或同業利潤標準，核定其所得額。」分
    別為行為時所得稅法第14條第1項第2類前段、第83條第1項
    所明定。又「執行業務者未依法辦理結算申報，或未依法設
    帳記載並保存憑證，或未能提供證明所得額之帳簿文據者，
    92年度應依核定收入總額按下列標準計算其必要費用……九
    、中醫師：(一)全民健康保險收入……78%……非屬全民健康
    保險收入……2醫療費用收入含藥費收入：45% 。」為財政
    部93年2月6日台財稅字第0930450551號令所核定。
 （二）本件原告92年度綜合所得稅結算申報，列報取自大里廣
    濟中醫診所執行業務所得1,471,575元，被告初查以原告未
    能提示帳證供查，乃依原告填報之執行業務狀況調查紀錄表
    及健保局通報資料，核定該診所收入總額14,393,523元（含
    利息收入65元），減除必要費用11,194,524元（全民健康保
    險收入14,295,358元×78﹪＋自費收入98,100元×45 ﹪）
    ，核定執行業務所得3,198,999元，嗣原告申請更正健保局
    追繳之醫療費用1,311,880元，被告乃重行核定收入總額13,
    081, 643元、必要費用10,171,258元、執行業務所得2,910,
    385元，核無不合。
 （三）原告雖主張：原告92年度健保收入為14,295,358元，根
    據財政部頒費用標準為78%，14,295,358元×78%＝11,150,
    379元，此一費用包含房租、人事成本、中藥材、傷科耗材
    、水電費、通訊費及設備折舊等，不因健保總額給付之補助
    或追扣而有所變動。於94年及95年健保局追扣總額給付1,31
    1,880元，故健保收入應為14,295,358元－1,311,880元＝12
    ,983,47 8元，再扣除不會變動的必要費用11,150, 379元，
    所得應為1,833,099元，而非被告所核定之2,910,385元云云
    。查上開財政部93年2月6日台財稅字第093045 0551號令所
    核定「執行業務者……未依法設帳記載並保存憑證，或未能
    提供證明所得額之帳簿文據者，92年度應依核定收入總額按
    下列標準計算其必要費用……九、中醫師：全民健康保險收
    入……78%……」其中就中醫師之全民健康保險收入部分按7
    8%標準計算其必要費用之義，自係指該年度中醫師之全民健
    康保險收入之78%為其必要費用之計算標準，既稱必要費用
    之計算標準，自係全民健康保險收入多，其必要費用隨之亦
    多，全民健康保險收入少，其必要費用隨之亦少，方是全民
    健康保險收入78%為其必要費用計算標準之真義。原告以收
    入較多之金額所計算之費用，再於較少之收入金額扣除以收
    入較多之金額所計算之費用，自非該財政部函令之本意。原
    告謂必要費用不因健保總額給付之補助或追扣而有所變動，
    此於原告若能依規定提示有關各種證明所得額之帳簿、文據
    ，固屬無訛。但本件原告已自陳並未設帳，無法提供帳證供
    核，並於申報該診所執行業務所得損益計算表勾註願依財政
    部頒訂標準核定，與上開財政部函令以未能提示有關各種證
    明所得額之帳簿、文據為適用前提，自有未合。原告以其誤
    解而據以衍生推論，謂其如遭健保局追扣總額給付過多，依
    財政部上開函令計算將發生虧損云云，實屬誤解之推論，要
    非可取。被告核定原告92年度執行業務所得中全民健康保險
    收入之計算正確無訛。從而原處分核定自該診所執行業務所
    得2, 910,385元，歸課當年度綜合所得總額3,005,800元，
    補徵應納稅額377,384元，核無違誤，訴願決定予以維持，
    亦無不合，原告訴請予以撤銷，核無理由，應予駁回。
五、據上論結，本件原告之訴為無理由，依行政訴訟法第195條
    第1項後段、第98條第1項前段，判決如主文。
中    華    民    國    97    年    8    月    21    日
                臺中高等行政法院第三庭
                          審判長法  官 王 茂 修
                                法  官 許 武 峰
                                法  官 林 金 本
以上正本證明與原本無異。
如不服本判決，應於判決送達後20日內向本院提出上訴書狀，其
未表明上訴理由者，應於提起上訴後20日內向本院提出上訴理由
書（須依對造人數附具繕本）；如於本判決宣示或公告後送達前
提起上訴者，應於判決送達後20日內補提上訴理由書（須附繕本
）。未表明上訴理由者，逕以裁定駁回。
中    華    民    國    97    年     8    月   21     日
                                書記官 陳 滿 麗


司法院資訊處製作；財團法人民間司法改革基金會備份。
